【裁判字號】    95,抗,1479
【裁判日期】    951031
【裁判案由】    假扣押
【裁判全文】
臺灣高等法院民事裁定                  95年度抗字第1479號
抗  告  人
即  聲請人  甲○○
代  理  人  景熙焱律師
上列抗告人因與相對人乙○○間聲請假扣押事件，對於中華民國
95年9 月8 日臺灣板橋地方法院95年度裁全字第10010 號所為裁
定提起抗告，本院裁定如下：
    主  文
抗告駁回。
抗告訴訟費用由抗告人負擔。
    理  由
一、按債權人就金錢請求或得易為金錢請求之請求，欲保全強制
    執行者，得聲請假扣押。假扣押非有日後不能強制執行或甚
    難執行之虞者，不得為之。請求及假扣押之原因應釋明之。
    前項釋明如有不足，而債權人陳明願供擔保或法院認為適當
    者，法院得定相當之擔保，命供擔保後為假扣押，民事訴訟
    法第522 條第1 項、第523 條第1 項及第526 條第1 項及第
    2 項，分別定有明文。換言之，債權人聲請假扣押，應釋明
    其請求及假扣押之原因；釋明如有不足，而債權人陳明願供
    擔保或法院認為適當者，法院得定相當之擔保，命供擔保後
    為假扣押。供擔保乃補釋明之不足，而非可代替釋明，債權
    人之釋明責任，並未因可供擔保而免除。債權人就其請求及
    假扣押之原因如未提出證據以為釋明，即非釋明不足，法院
    自不得命供擔保後為假扣押。
二、聲請人於原審聲請意旨以：聲請人委託相對人在緬甸購買土
    地，曾交付相對人新臺幣（下同）10,943,168元，詎相對人
    竟將土地登記於第三人名下，拒不返還，聲請人因而受有損
    害。為避免相對人脫產，致日後有不能執行或甚難執行之虞
    ，聲請人願供擔保聲請准予對相對人之財產於6,000,000 元
    之範圍內為假扣押。抗告意旨以：抗告人與相對人於委託購
    買土地之意思表示合致，委任契約即已成立，非以作成書面
    為必要，抗告人將購地價金交付相對人，有相對人之簽收單
    為證，該證據載有日期、土地數量、金額、匯率及相對人之
    簽名，已有抗告人所主張之形式外觀存在。假扣押保全程序
    並非確定私權程序，僅為保全債權人未來強制執行之可能，
    法院無庸得有債權確實存在之心證。抗告人就請求及假扣押
    之原因，釋明已達一定程度，並非全未舉證，未來進入本案
    訴訟程序，抗告人將善盡舉證之責，除書證外，尚可提供人
    證證明抗告人所主張之事實，以釐清權利義務關係之歸屬，
    且願供全額擔保，以補釋明之不足。抗告人多次向相對人請
    求返還購買緬甸土地之價金，相對人置之不理，甚且避匿無
    蹤，頃聞相對人有脫產隱匿之舉，足認有日後有不能強制執
    行或甚難執行之虞。
三、經查，本件抗告人向原法院為假扣押之聲請，請求就相對人
    所有之財產在6,000,000 元之範圍內為假扣押，固據提出其
    上載有土地面積、數量、金額、匯率、日期及相對人姓名之
    單據及緬甸土地資料表為證，然該單據並未載明抗告人曾委
    託相對人購買緬甸土地之意旨，亦無相對人業已收訖所載金
    額之字句，甚且就所購買土地之坐落、地號、登記所有權人
    等足資鑑別之重要事項，均付之闕如；抗告人之代理人於本
    院調查時復稱無法提出交付款項之匯款資料供本院即時調查
    （本院95年10月30日調查筆錄），堪認抗告人就假扣押之原
    因事實未盡釋明之責。縱抗告人願全額供擔保，揆諸上開說
    明，該釋明不足之責任，既未因可供擔保而免除，應認該釋
    明不足無從補正。況抗告人迄未能提出催告相對人返還土地
    或價金之證明，抑或相對人業已著手變賣財產之相關書證或
    人證等供法院能即時調查之具體事證。原法院駁回抗告人假
    扣押之聲請，核無不合。抗告意旨指摘原裁定不當，求予廢
    棄，為無理由，應予駁回。
據上論結，本件抗告為無理由，依民事訴訟法第495 條之1 第1
項、第449 條第1 項、第95條、第78條，裁定如主文。
中    華    民    國    95    年    10    月    31    日
                    民事第十二庭
                        審判長法  官  張宗權
                              法  官  陳永昌
                              法  官  王麗莉
正本係照原本作成。
本裁定除以適用法規顯有錯誤為理由，並經本院許可外，不得再
抗告。如提起再抗告，應於收受後10日內委任律師為訴訟代理人
向本院提出再抗告狀。並繳納再抗告費新台幣１千元。
中    華    民    國    95    年    10    月    31    日
                              書記官  明祖星


司法院資訊處製作；財團法人民間司法改革基金會備份。
